---
title: "Agrupamento"
author: "Michel Fiorio"
date: "`r Sys.Date()`"
output: html_document
---

# Cálculos de medidas de proximidades (similaridade ou dissimilaridade)

# Métodos para variáveis quantitativas

```{r}
# Conjunto de dados exemplo:

dados <- matrix(c(9.6, 28, 18, 8.4, 31, 16, 2.4, 42, 9, 18.2, 38, 20, 3.9, 25, 12), 5, 3, TRUE)
```

## Distância Euclidiana quadrática

-   usa-se matriz identidade
-   aplicada para dados de mesma escala
-   função 'dist()'

```{r}
euclidiana <- dist(dados, method = "euclidean")^2
euclidiana
```

```{r}
euclidiana <- dist(dados, method = "euclidean", diag = TRUE, upper = TRUE)^2
euclidiana
```

## Criando a função para cálculo das distâncias de Karl Pearson e Mahalanobis

```{r}

generalizada.dist <- function(data.x, data.y=NULL, vc=NULL){
  xx <- as.matrix(data.x)
  if(is.null(data.y))
    yy <- as.matrix(data.x)
  else
    yy <- as.matrix(data.y)
  if(is.null(vc)){
    if(is.null(data.y))
      vc <- var(xx)
    else
      vc <- var(rbind(xx,yy))
  }
  ny <- nrow(yy)
  md <- matrix(0,nrow(xx), ny)
  for(i in 1:ny){
    md[,i] <- mahalanobis(xx, yy[i,], cov=vc)
  }
  if(is.null(data.y))
    dimnames(md) <- list(rownames(data.x), rownames(data.x))
  else
    dimnames(md) <- list(rownames(data.x), rownames(data.y))
  sqrt(md)
}

```

## Distância euclidiana padronizada quadrática (Karl Pearson)

-   matriz diagonal da variância dos dados
-   aplicada para dados de diferentes escalas e desconsidera correlação entre as variáveis
-   usa a função 'generalizada.dist' criada acima

```{r}
a <-var(dados)
D <-diag(diag(a))
D <-as.matrix(D)
karl_pearson<-(generalizada.dist(dados,vc=D))^2
karl_pearson
```

## Distância de Mahalanobis

-   matriz de covariância dos dados
-   aplicada para dados de diferentes escalas e com correlação entre as variáveis
-   usa a função 'generalizada.dist' criada acima

```{r}
mahalanobis <- generalizada.dist(dados,vc=a)^2
mahalanobis
```

## Método de agrupamento hierárquico

-   Produzir uma árvore de classificação, chamada dendrograma

-   Os individuos são classificados em grupos e os pontos de junção dos grupos são as distâncias euclidianas entre os grupos

-   Critério do vizinho mais próximo ou ligação simples: A distância entre dois grupos é dada por: d(rs)(tu) = mínimo{drt; dru; dst; dsu}

-   Critério do vizinho mais distante ou ligação completa: A distância entre dois grupos é dada por: d(rs)(tu) = máximo{drt; dru; dst; dsu}

-   Critério da ligação média (UPGMA): A distÂncia entre dois grupos é dada pela média da distância dos pares de individuos

```{r}
# Aplicação prática usando a matriz 'dados' e a matriz resultante da distância 'euclidiana' 

par(mfrow = c(2,2))
agr1<-hclust(euclidiana, method = "single")
agr1$height   # Mostra os pontos de fusão do agrupamento
agr1 <- as.dendrogram(agr1)
plot(agr1,xlab="",ylab="Distância Euclidiana Quadrática",main="Método do vizinho mais próximo")

agr2<-hclust(euclidiana, method = "complete")
agr2$height #pontos de fusão.
agr2 <- as.dendrogram(agr2)
plot(agr2, xlab=" ",ylab="Distância Euclidiana Quadrática",main="Método do vizinho mais distante")

agr3<-hclust(euclidiana, method = "average")
agr3$height #pontos de fusão.
agr3 <- as.dendrogram(agr3)
plot(agr3, xlab=" ",ylab="Distância Euclidiana Quadrática",main="UPGMA")

agr4<-hclust(euclidiana, method ="ward.D")
agr4$height #pontos de fusão.
agr4 <- as.dendrogram(agr4)
plot(agr4, xlab=" ",ylab="Distância Euclidiana Quadrática",main="Método de Ward")

```

## Método de agrupamento hierárquico no banco de dados Iris

```{r}
#Aplicação prática usando o banco de dados 'IRIS'

dados_iris <- iris

eucli_iris <- dist(dados_iris[,-5], method = "euclidean")^2

agrupamento = hclust(eucli_iris, method = "complete")

plot(agrupamento, xlab = "", ylab = "Distancia euclidiana quadratica", cex = 0.3)
```

```{r}
# Correlação cofenética do resultado com os dados originais

cofenetica = cophenetic(agrupamento)
cor(cofenetica, eucli_iris)

```

```{r}
# adiciona retangulos ao redor dos grupos
plot(agrupamento, xlab = "", ylab = "Distancia euclidiana quadratica", cex = 0.3)
rect.hclust(agrupamento, k = 3)  

```

```{r}
# Mostrando os grupos em que os dados estão contidos
grupos <- cutree(agrupamento, k = 3)
grupos
```

## Método de agrupamento não hierárquico

## Método K-médias. Minimizar a distância de elementos dentro de grupos.

-   Define-se a quantidade de grupos e o critério para as sementes.

```{r}
# Aplicação prática usando a matriz 'dados':

agr<-kmeans(dados, centers= 2)
agr
agr$cluster

```

```{r}
# Aplicação prática usando uma matriz aleatória 'x'

x <- rbind(matrix(rnorm(100, mean=0, sd = 0.3), ncol = 2),matrix(rnorm(100, mean = 1, sd = 0.3), ncol= 2))
colnames(x) <- c("x", "y")
cluster <- kmeans(x, 2)
plot(x,col=cluster$cluster)
points(cluster$centers,col=1:2,pch=8,cex=2) #pch=formato; cex=tamanho

```

```{r}
# Aplicação pratica usando os dados 'IRIS'

kmedia = kmeans(dados_iris[,-5], 3, nstart = 20)
kmedia
kmedia$cluster

```
